【裁判字號】    97,台非,36
【裁判日期】    970221
【裁判案由】    詐欺
【裁判全文】
最高法院刑事判決                九十七年度台非字第三六號
上  訴  人  最高法院檢察署檢察總長
被      告  甲○○
上列上訴人因被告詐欺案件，對於台灣台中地方法院中華民國九
十六年八月二十二日第二審確定簡易判決（九十六年度沙簡上字
第六三三號，聲請簡易判決處刑案號：台灣台中地方法院檢察署
九十六年度偵字第四一六七號），認為違法，提起非常上訴，本
院判決如下：
    主  文
原審及第一審簡易判決均撤銷。
甲○○幫助意圖為自己不法之所有，以詐術使人將本人之物交付
，累犯，處有期徒刑參月，如易科罰金，以新台幣壹仟元折算壹
日，減為有期徒刑壹月又拾伍日，如易科罰金，以新台幣壹仟元
折算壹日。
    理  由
非常上訴理由稱：「一、按判決不適用法則或適用法則不當者，
為違背法令，刑事訴訟法第三百七十八條定有明文。次按第二審
法院認為上訴雖無理由，而原判決不當者，應將原審判決經上訴
之部分撤銷，就該案件自為判決，刑事訴訟法第三百六十九條第
一項前段亦著有明文。末按罪與刑具有不可分離之關係，第二審
法院如認為第一審判決論罪雖無違誤，但科刑不當者，仍應將第
一審判決罪刑一併撤銷改判，不得將罪與刑分而為二，分別為改
處刑罰及駁回上訴之判決，並有貴院三十一年上字第二二三０號
刑事判例可參。二、經查本件第一審判決引用檢察官聲請簡易判
決處刑書之記載，認定被告甲○○曾因違反毒品危害防制條例案
件，經法院判處有期徒刑十月確定，於民國九十二年四月三十日
縮刑期滿執行完畢。詎仍不知悔改，因缺錢花用，於見報紙刊登
『租用帳戶』之廣告，得知有人收購郵局、銀行等金融機構帳戶
之存摺及提款卡，在可預見其交付自己之金融帳戶予他人使用，
他人可能以該金融帳戶遂行財產上犯罪之目的，且取得他人存摺
之目的在於收取贓物及掩飾犯行不易遭人追查，竟不顧他人所可
能遭害之危險，仍以縱若有人持以犯罪亦無違反本意之不確定幫
助詐欺犯意，即撥打電話聯絡，相約於九十五年十月間某日，在
苗栗縣苑裡鎮某處，將其所有之新竹國際商業銀行帳戶存摺（帳
號0000000000000號）、提款卡（附密碼）、身分
證影本、語音密碼等物，以新台幣（下同）約三千元之代價，賣
予姓名、年籍均不詳之成年人作為詐騙之帳戶使用。而該不詳之
成年人及其所屬之詐欺集團成員取得甲○○所交付之上揭存摺、
印章及提款卡後，旋即基於意圖為自己不法所有之犯意聯絡，於
同年十月十六日晚間十時三十分許，佯裝吳明龍之網友『湘婷』
，並相約見面，惟要求吳明龍須先至自動櫃員機依指示操作以確
認身分，致吳明龍陷於錯誤，遂依指示將一萬五千元匯至甲○○
所有之上開帳戶內。嗣因吳明龍察覺有異，經報警處理而查獲，
而諭知被告幫助意圖為自己不法之所有，以詐術使人將本人之物
交付，處有期徒刑三月，如易科罰金，以新台幣一千元折算一日
。被告不服第一審判決而向原審提起上訴，原審審理結果，一方
面以第一審判決認事用法及量刑均無不當，認被告上訴為無理由
，而於原判決主文第一項諭知『上訴駁回』；另一方面又以被告
犯罪時間係在中華民國九十六年罪犯減刑條例所定減刑基準日即
九十六年四月二十四日以前，所犯合於同條例所規定減刑之要件
，認應依該條例第二條第一項第三款之規定減其宣告刑二分之一
，乃又於原判決主文第二項諭知『甲○○所犯幫助詐欺取財罪，
減為有期徒刑一月又十五日，如易科罰金，以新台幣一千元折算
一日。』惟查原判決既認定被告犯罪時間係在上開減刑條例所定
減刑基準日以前，且所犯合於同條例所規定減刑之要件（即並無
該條例所定不得減刑之例外情形），而應依該條例第二條第一項
第三款之規定減其宣告刑二分之一。而第一審於判決時，上開減
刑條例雖尚未公布施行，然其未及依上開條例之規定減刑，致科
刑之結果不當，仍難謂無判決不適用法則之違法。原審自應將第
一審判決罪刑一併撤銷改判，然後再依上開條例之規定減刑，始
為適法。乃原判決既認為第一審判決認事用法及量刑均無不當，
而於主文第一項諭知『上訴駁回』；卻又以被告所犯之罪應依上
述條例第二條第一項第三款之規定減其宣告刑二分之一，而於主
文第二項諭知『甲○○所犯幫助詐欺取財罪，減為有期徒刑一月
又十五日，如易科罰金，以新台幣一千元折算一日。』其將罪與
刑分而為二，分別為上訴駁回及改處刑罰之判決，依上述規定及
說明，自有適用法則不當之違法。三、爰依刑事訴訟法第四百四
十一條、第四百四十三條提起非常上訴，以資糾正」等語。
本院按第二審法院認為上訴雖無理由，而原判決不當者，應將原
審判決經上訴之部分撤銷，就該案件自為判決，刑事訴訟法第三
百六十九條第一項前段定有明文；依同法第四百五十五條之一第
三項規定，此亦為簡易程序之第二審判決所準用。又罪與刑具有
不可分離之關係，第二審法院如認為第一審判決論罪雖無違誤，
但科刑不當者，仍應將第一審判決罪刑一併撤銷改判，不得將罪
與刑分而為二，分別為改處刑罰及駁回上訴之判決。經查本件原
確定第二審簡易判決既引用檢察官聲請簡易判決處刑書及第一審
簡易判決之記載，認定被告甲○○確有上述幫助詐欺取財犯行，
且其犯罪之時間，係在中華民國九十六年罪犯減刑條例所定減刑
基準日以前，所犯合於同條例規定減刑之要件（即並無該條例所
定不得減刑之例外情形），應依該條例第二條第一項第三款之規
定減其宣告刑二分之一。而第一審於簡易判決時，上開減刑條例
雖尚未公布施行，未及依上開條例之規定減刑，致科刑之結果不
當，難謂無判決不適用法則之違法。原審即簡易程序之第二審自
應將第一審簡易判決罪刑一併撤銷改判，再適用上開條例之規定
予以減刑，始為適法。乃原判決認第一審判決認事用法及量刑均
無不當，而於主文第一項諭知「上訴駁回」；卻又以被告所犯之
罪應依上述條例第二條第一項第三款之規定減其宣告刑二分之一
，而於主文第二項諭知「甲○○所犯幫助詐欺取財罪，減為有期
徒刑一月又十五日，如易科罰金，以新台幣一千元折算一日」。
將罪與刑分而為二，分別為上訴駁回及改處刑罰之判決，依上述
規定及說明，自有適用法則不當之違法。案經確定，且就被告不
服第一審簡易判決所提之上訴，應撤銷自為減刑之第二審簡易判
決，竟仍予以維持，駁回被告之第二審上訴，另於主文第二項為
無效之減刑諭知，自屬不利於被告，非常上訴意旨執以指摘，洵
有理由，應由本院將原審及第一審判決均撤銷，另依法判決如主
文第二項所示，以資救濟。
據上論結，應依刑事訴訟法第四百四十七條第一項第一款，刑法
第三百三十九條第一項、第三十條第二項、第四十七條第一項、
第四十一條第一項前段，中華民國九十六年罪犯減刑條例第二條
第一項第三款，判決如主文。
中    華    民    國  九十七  年    二    月  二十一  日
                      最高法院刑事第六庭
                          審判長法官  張  淳  淙
                                法官  劉  介  民
                                法官  張  春  福
                                法官  蔡  彩  貞
                                法官  林  俊  益
      本件正本證明與原本無異
                                      書  記  官
中    華    民    國  九十七  年    二    月  二十六  日
                                                      ｖ
附錄：本件論罪法條
刑法第三百三十九條第一項
意圖為自己或第三人不法之所有，以詐術使人將本人或第三人之
物交付者，處五年以下有期徒刑、拘役或科或併科一千元以下罰
金。


司法院資訊處製作；財團法人民間司法改革基金會備份。
